【裁判字號】    89,上訴,914
【裁判日期】    891219
【裁判案由】    傷害
【裁判全文】
臺灣高等法院高雄分院刑事判決                    八十九年度上訴字第九一四號
    上  訴  人
    即  被  告  乙○○
    選任辯護人  楊申田
右上訴人因傷害案件，不服臺灣高雄地方法院八十八年度易字第五一六二號中華民國
八十九年五月二十二日第一審判決（起訴案號：臺灣高雄地方法院檢察署八十八年度
偵字第一九五二０號），提起上訴，本院判決如左：
      主  文
原判決撤銷。
乙○○無罪，令入相當處所施以監護壹年。
      理  由
一、公訴意旨略以；被告乙○○係被害人甲○○之子，於民國八十八年七月十五日晚
    上九時十分許，在高雄市小港區○○○路二二二號內，向被害人甲○○要錢未果
    ，竟起傷害犯意，遂拿尖刀（未扣案）刺甲○○之左肩部成撕裂傷，並使受有甲
    ○○右膝擦傷及左胸瘀血之傷害。經被害人甲○○告訴，認被告乙○○涉犯刑法
    第二百七十七條第一項之傷害罪嫌。
二、按心神喪失人之行為，不罰；又因心神喪失而不罰者，得令入相當處所，施以監
    護，刑法第十九條第一項、第八十七條第一項分別定有明文。次按被告行為不罰
    者，應諭知無罪之判決，亦為刑事訴訟法第三百零一條第一項所明定。
三、經查：
（一）、訊據被告乙○○矢口否認右揭犯行，辯稱：伊並未拿刀，亦不知道是否有打
        伊父親甲○○，因伊患有精神分裂症，病情發作，伊什麼事情都不知道云云
        。惟查右揭事實，已據被害人甲○○於警訊時指訴綦詳（見八十八年七月十
        日六日警訊筆錄），復有診斷證明書在卷可稽，是被告乙○○確有前開犯行
        ，足堪認定。
（二）、本件被告乙○○之上開行為，固與刑法第二百七十七條第一項之傷害罪之犯
        罪構成要件相當，依同法第二百八十條規定應加重其刑，然被告乙○○行為
        時之精神狀態，經本院送請高雄市立凱旋醫院鑑定，經該醫院綜合被告個人
        、家庭發展史、門診經過、心理鑑衡、腦波、誘發波與腦譜圖、長庚紀念醫
        院之病歷，認為被告乙○○「為一妄想型精神分裂病患，對於案發經過無法
        清楚描述，證諸長庚醫院求診病歷，犯案前後亦顯示可能具有殘存精神症狀
        ，認知功能下降與此次檢查功能相符合，顯示其長期受精神病慢性化影響，
        致使其認知功能發生明顯障礙，對於現實易做出錯誤判斷導致犯行，推估當
        時精神狀態應屬『心神喪失』。」此有高雄市立凱旋醫院八十九年十一月二
        十日（八九）高市凱醫醫字第五０一一號函所附該醫院八十九年十一月十五
        日之精神鑑定書一件附卷可稽。
（三）、參以證人即被告乙○○之母丙○○於本院調查時到庭證稱：「他（指被告乙
        ○○）的頭腦有問題，若發作時，他就亂走路，也沒有吃飯、也沒有洗澡，
        走到哪裏他也不清楚，也常到醫院就診拿藥品回來吃，花了很多錢。」（見
        本院八十九年八月七日訊問筆錄）而被告乙○○確罹有精神分裂病，亦有殘
        障手冊、診斷證明書影本等多紙在卷可稽。且依卷附長庚紀念醫院精神科住
        院病歷（外放）記載：「（被告乙○○）慢性精神分裂症之病人，八十五年
        六月底剛從本院急性病房出院，當時幻聽消失，妄想減輕．．．近二週來，
        病人曾尋求中醫，中醫告訴他沒病，不用吃藥，而自行停藥，症狀復發，幻
        聽再起，國父又告訴他，他是國父的兒子及國家的秘密與責任，又覺台海緊
        張，中共會派人來對付他而不安，到處亂跑、失眠、害怕，今日提前來門診
        ，要求入院較安全。」綜合上情，本件高雄市立凱旋醫院鑑定被告乙○○於
        案發時已陷於心神喪失之程度，自屬信而有徵，堪予採信。
（四）、從而，被告乙○○傷害其父親即被害人甲○○時，其精神係陷於心神喪失之
        狀態，依刑法第十九條第一項之規定，其行為即屬不罰，依刑事訴訟法第三
        百零一條第一項之規定，應為被告乙○○無罪之諭知。
四、原審未予詳查，徒以被告乙○○既是回家向父親討錢，推測當時其對於事物識別
    狀態尚屬正常，而為被告乙○○有罪之判決，尚有未合。被告乙○○上訴意旨，
    指摘原判決不當，為有理由，自應由本院將原判決撤銷改判，依法諭知被告乙○
    ○無罪之判決。惟被告乙○○顯因精神分裂病之直接影響而出現傷害之行為，且
    其罹患精神分裂病之時間非短，為預防被告乙○○因精神分裂病之影響而再有危
    害他人之行為，且被告乙○○目前之精神狀態亦需長期藥物接受精神治療，方能
    協助維持其功能，並預防其再次犯罪，爰依刑法第八十七條第一項、第三項之規
    定，併予宣告令入相當處所施以監護一年。
據上論結，應依刑事訴訟法第三百六十九條第一項前段、第三百六十四條、第三百零
一條第一項、刑法第十九條第一項、第八十七條第一項、第三項，判決如主文。
本案經檢察官羅正平到庭執行職務。
中      華      民      國    八十九    年     十二     月     十九     日
                                臺灣高等法院高雄分院刑事第三庭
                                   審判長法官  莊秋桃
                                         法官  魏式壁
                                         法官  陳中和
右正本證明與原本無異。
如不服本判決，應於判決送達後十日內向本院提出上訴狀，其未述理由者並應於提
出上訴狀後十日內向本院補提理由書（應附繕本)。
                                      書記官  梁美姿
中      華      民      國    八十九    年     十二     月    二十一    日
                                                                      Ａ


司法院資訊處製作；財團法人民間司法改革基金會備份。
